【裁判字號】    97,易,866
【裁判日期】    970731
【裁判案由】    毒品危害防制條例
【裁判全文】
臺灣臺北地方法院刑事判決               97年度易字第866號
公  訴  人  臺灣臺北地方法院檢察署檢察官
被      告  甲○○
上列被告因違反毒品危害防制條例案件，經檢察官提起公訴（九
十六年度偵字第一八一六０號），本院判決如下：
    主  文
甲○○持有第二級毒品，累犯，處有期徒刑伍月，如易科罰金，
以新臺幣壹仟元折算壹日，減為有期徒刑貳月又拾伍日，如易科
罰金，以新臺幣壹仟元折算壹日；扣案之甲基安非他命伍包（不
含包裝袋，驗餘淨重零點貳壹公克）均沒收銷燬之，包裝上開甲
基安非他命之空包裝袋伍只、鐵盒壹個均沒收。
    事  實
一、甲○○前因誣告案件，經本院以九十五年度簡字第一二一六
    號判決判處有期徒刑三月確定，嗣於民國九十五年七月十八
    日易科罰金執行完畢。詎其仍不知悔改，明知甲基安非他命
    為毒品危害防制條例第二條第二項第二款所規定之第二級毒
    品，未經許可不得持有，竟於不詳時地取得第二級毒品甲基
    安非他命五包（毛重一點四公克，淨重零點二五公克，驗餘
    淨重零點二一公克），而予以持有之，並將上開甲基安非他
    命置放於一小鐵盒中，放入伊所有之背包中，於九十五年十
    二月二十六日晚間某時，甲○○攜帶其所使用之上開背包與
    丙○○共同駕駛車牌號碼八三七─ＣＷ號營業用小客車外出
    ，並將上開背包置放於車內後座，嗣甲○○在臺北市○○路
    某處先行下車，惟仍將其背包置放於車內，由丙○○一人駕
    駛上開車輛前往臺北市○○路收帳；於九十五年十二月二十
    七日凌晨零時十五分許，丙○○駕車在臺北市○○區○○路
    五五七號前為警攔檢，經警在該車後座背包內發覺甲○○之
    國民身分證一枚，並扣得背包內之鐵盒（內含上開第二級毒
    品甲基安非命五包），始知上情。
二、案經臺北市政府警察局南港分局臺灣臺北地方法院檢察署檢
    察官偵查起訴。
    理  由
一、按被告以外之人於審判外之言詞或書面陳述，除法律有規定
    者外，不得作為證據，刑事訴訟法第一百五十九條第一項定
    有明文；復按被告以外之人於偵查中向檢察官所為之陳述，
    除顯有不可信之情況者外，得為證據，同法第一百五十九條
    之一第二項亦有規定；另按被告以外之人於審判外之陳述，
    雖不符前四條之規定，而經當事人於審判程序同意作為證據
    ，法院審酌該言詞陳述或書面陳述作成時之情況，認為適當
    者，亦得為證據；當事人、代理人或辯護人於法院調查證據
    時，知有第一百五十九條第一項不得為證據之情形，而未於
    言詞辯論終結前聲明異議者，視為有前項之同意；同法第一
    百五十九條之五規定甚明。本案據以認定被告甲○○犯罪事
    實之證據，除證人丙○○於偵查中向檢察官所為之陳述，業
    經具結且無顯不可信之情形存在，依刑事訴訟法第一百五十
    九條之一第二項規定，自具備證據能力；其餘之傳聞證據，
    因被告、公訴人於本院言詞辯論終結前，均未對於證據能力
    聲明異議，視為同意上開證據具備證據能力；本院審酌該等
    言詞陳述或書面陳述作成之情況，相關陳述人均未曾主張非
    出於任意性或不正取供，足信作成時之情況，應無違法或不
    當情事，因而認為適當，依刑事訴訟法第一百五十九條之五
    規定，該等言詞陳述或書面陳述，均具備證據能力而均得作
    為證據，合先敘明。
二、訊據被告甲○○雖坦認在車牌號碼八三七─ＣＷ號營業用小
    客車內查獲之背包係伊所有，在背包內查獲之國民身分證亦
    為伊所有，然矢口否認有何持有第二級毒品甲基安非他命之
    犯行，辯稱：伊於案發當天，並沒有與證人丙○○一同駕車
    離開，丙○○也不可能跟伊一起去收帳，丙○○只是清潔車
    子內部打雜的人員，背包內之毒品確實非伊所有，伊也不知
    道為何車上有伊之身分證，伊之身分證遺失很久了，伊有去
    補辦，背包是給公司使用的，因伊是公司負責人，公司掛牌
    都要用到伊之證件，誰去辦就會背伊之背包云云。經查：
（一）車牌號碼八三七─ＣＷ號營業用小客車，係登記為騰崴交
      通有限公司（設於臺北市○○路○段三六巷十四弄十二號
      ）所有，被告為該公司經理，證人丙○○為該公司員工；
      於九十五年十二月二十七日凌晨零時十五分許，丙○○駕
      駛車牌號碼八三七─ＣＷ號營業用小客車，行經臺北市○○區○○路五五七號前時為警攔檢，經警在該車後座查獲
      一背包，內有被告之國民身分證一枚，並有置放第二級甲
      基安非他命五包（毛重一點四公克，淨重零點二五公克，
      驗餘淨重為零點二一公克）於其內之小鐵盒一個，嗣經警
      通知騰崴有限公司之乙○○前來領取車牌號碼八三七─Ｃ
      Ｗ號營業用小客車等情，為被告所不爭執，並經證人丙○○、查獲警員顧億東分別於警詢、檢察官訊問時證述屬實
      ，且有扣案物品照片二幀（見九十六年度偵字第六九五號
      卷第二六頁、第二七頁）、臺北市政府警察局九十六年四
      月十八日北市鑑毒字第０五三號鑑驗通知書一紙（見九十
      六年度偵字第六九五號卷第七五頁）、車籍作業系統─查
      詢認可資料（見九十六年度偵字第六九五號卷第三三頁）
      、臺北市政府警察局保安警察大隊執行盤檢可疑人、車紀
      錄表（見九十六年度偵緝字第七七九號卷第四九頁）附卷
      可證，自堪信為真實。
（二）又證人丙○○於警詢、檢察官訊問時供稱：置放於背包內
      之毒品係被告所有，九十五年十二月二十六日二十二時許
      ，伊和被告駕駛車牌號碼八三七─ＣＷ營業用小客車要去
      永吉路收計程車司機會費，本來由伊駕駛，被告坐副駕駛
      坐，被告一上車就把背包放在後座，但因為伊不知道永吉
      路在哪裡，所以換被告開車載伊，後來被告開車到八德路
      打電動玩具，叫伊自己開車到永吉路收錢，背包仍放在後
      座，伊不知道背包裡有什麼東西等語（見九十六年度偵字
      第六九五號卷第十頁反面、第十一頁、第四十頁、九十六
      年度偵緝字第七七九號卷第二十頁）。另證人即被告堂哥
      乙○○於檢察官訊問時供稱：背包是被告的，裡面是司機
      的資料，平常是被告在用的，但他都會叫丙○○背，兩人
      一起出門（見九十六年度偵字第一八一六０號卷第四一頁
      、第四二頁）；復於本院審理時證稱：車牌號碼八三七─
      ＣＷ號營業用小客車平常是被告與丙○○輪流開，開去收
      帳，車上的背包都是被告在用，裡面放司機資料，被告之
      證件平日均放在背包裡，那天是被告與丙○○一同出去收
      帳，後來十六、十七時許有回來，伊看車子髒了叫丙○○
      去洗車，後來伊不知道為何丙○○把車開出去（見本院卷
      第四０頁反面、第四一頁）。而被告復坦承置放於車牌號
      碼八三七─ＣＷ號營業用小客車上之背包係伊所有。是依
      上開證人證述及被告之供稱，車上之背包既係被告所使用
      ，背包內尚有被告之國民身分證，則合理推認背包內之物
      品，係被告所持有。
（三）被告雖辯稱伊當天未與丙○○前去收帳，丙○○僅為清潔
      車內打雜之員工，也不可能和伊一起去收帳云云，惟此辯
      解已與上開證人乙○○證稱平日係被告與丙○○一同去收
      帳等語不符；且被告於本院九十七年五月一日審理時，聽
      聞證人乙○○之證詞後，復坦認於案發當天下午伊有與丙○○出去收帳等語（見本院卷第四一頁反面），顯見被告
      故意迴避伊有與丙○○一同出門收帳之事實。又被告於本
      案偵查之初，曾於九十六年九月二十八日檢察官訊問時辯
      稱：伊並不知道丙○○將車牌號碼八三七─ＣＷ號營業小
      客車開走，伊當時人在南部，因伊載伊太太去南部探望娘
      家親人，丙○○應該是因為知道伊有毒品前科，才故意誣
      陷伊，車上的背包是誰的伊不知道，但是裡面有伊遺失的
      身分證，伊應該是整個皮夾掉在車上，但沒有注意到云云
      （見九十六年度偵字第一八一六０號卷第十頁、第十一頁
      ）。惟證人乙○○於本院審理時證稱：「（問：何人通知
      你到路邊領車？）警察還有我弟弟甲○○。是警察先打電
      話過來，說有壹台計程車，問是不是我們的，我叫接電話
      的小姐對警察說是，小姐對我說警察要我去領車，後來我
      弟弟甲○○從樓下跑上來，說警察找我，這是警察打的第
      二通電話，我對警察說我馬上過去，我就過去領車... 」
      ，伊要去領車時，就找不到被告了等語（見本院卷第三九
      頁反面），顯見丙○○為警查獲之後，警察通知乙○○前
      往取車之際，被告人係在臺北公司內；參照乙○○曾為被
      告在丙○○為警查獲之前一天曾與丙○○一同去收帳至十
      五、十六時始返回公司之供述，可知被告於丙○○被查獲
      前後，人應在臺北縣市附近，非如被告前揭所辯稱人在南
      部，可見被告刻意謊稱伊當日行蹤。是若車上背包內所發
      現之毒品非被告所有、與被告無涉，被告何以在檢察官訊
      問時，隱瞞車上背包係伊所有之事實，並故意謊稱伊人在
      南部，欲製造不在場之假象？
（四）另據證人即查獲警員顧億東於檢察事務官及檢察官訊問時
      證稱：伊於九十五年十二月二十七日零時十五分許，在臺
      北市○○區○○路五五七號前查獲丙○○駕駛計程車，伊
      當時是和同事執行路檢酒測及交通稽查勤務，伊當時要求
      丙○○出示證件，但丙○○沒有帶，車上右前座的擋風玻
      璃的儀表板上放有被告之營業登記證，丙○○告知車子係
      被告的，他是載被告到永吉路拿錢，被告已經先下車，伊
      在駕駛座後方座位的坐墊上看見一背包，經丙○○同意後
      打開背包讓伊檢查，背包一打開，伊就看見裡面有一個玻
      璃做的安非他命吸食器，後來伊將背包內東西拿出，看到
      一個鐵盒子，裡面有（甲基）安非他命五小包及一張被告
      之身分證，丙○○表示背包係被告的，不知道背包內有什
      麼東西，當時丙○○之反應很鎮定沒有驚慌的表情等語（
      見九十六年度偵緝字第七七九號卷第四六頁、第四七頁、
      九十六年度偵字第一八一六０號卷第七一頁、第七二頁）
      。由上開證人證述可知，丙○○為警臨檢時之態度鎮定，
      經警要求後並自動打開背包供警檢查，與明知背包內有毒
      品違禁物而害怕遭警查獲之情狀不符，是丙○○證稱伊確
      實不知道背包內存放何物品等語，亦應屬實。丙○○經警
      移送持有第二級毒品罪部分，亦經臺灣士林地方法院檢察
      官認定丙○○辯稱伊不知背包內藏放有甲基安非他命一節
      為真，而以九十六年度偵緝字第七七九號為不起訴處分確
      定在案，業經本院核閱上開卷宗無訛，並有不起訴處分書
      一份在卷可證（見九十六年度偵緝字第七七九號卷第七三
      頁至第七五頁）。又證人顧億東於偵查中證稱：查獲丙○○後，伊和同事向丙○○問被告之電話，依丙○○所述之
      電話打給被告，伊和同事詢問為何丙○○沒有營業登記證
      卻由他駕駛車子，以丙○○沒有職業駕照和登記證為由要
      求被告到場開回車子，對方說好並說車子是他的，即將電
      話掛掉，十多分鐘後，被告沒有來，再打第二次電話，電
      話就關機了，後來就請丙○○打電話回車行，乙○○接聽
      ，他也說車子是被告的，後來乙○○就來開回車子（見九
      十六年度偵緝字第七七九號卷第四七頁）；伊之同事向丙○○要被告的電話通話後，有問接聽的人是否被告本人，
      那人說是，且在電話中並沒有和被告說毒品的事，因為怕
      他不來等語（見九十六年度偵字第一八一六０號卷第七二
      頁）。是被告應係在接獲警方之電話後，查覺其置放於背
      包內之毒品有遭警方查獲之可能，先答應警方將前往取車
      ，隨即將手機關機，再利用空檔趕緊返回公司，以切斷伊
      與丙○○曾一同開車出門之關聯。
（五）又丙○○為警查獲後於九十五年十二月二十七日經警採取
      之尿液，經臺灣尖端先進生技醫藥股份有限公司以酵素免
      疫分析法鑑定結果，呈安非他命類陰性反應，有該公司於
      九十六年一月四日所出具之濫用藥物檢驗報告、濫用藥物
      尿液檢驗檢體監管紀錄表等件在卷可證（見九十六年度偵
      字第六九五號卷第四七頁、第五三頁），且丙○○於本案
      案發前並無任何毒品前科紀錄，此有刑案資料查註紀錄表
      一紙在卷可證（見九十六年度偵字第六九五號前案資料表
      卷宗第二頁），是在案發前後，丙○○尚無持有毒品之動
      機或原因。反之，被告曾有多次施用毒品前科，除於八十
      七年間、九十五年間分別接受二次觀察、勒戒外，並曾於
      九十六年九月間因施用第二級毒品安非他命，經本院以九
      十六年度簡字第四一四九號判決判處有期徒刑四月確定，
      此有臺灣高等法院被告前案紀錄表、上開判決在卷可證（
      見本院卷第五頁至第十二頁、第十八頁至第二０頁）。另
      證人乙○○於本院審理時尚證稱：伊領到證件時有交給被
      告，伊有問被告為何背包裡有安非他命，被告不敢跟伊說
      ，伊就問被告，是他還是丙○○吸毒，被告就承認伊有吸
      食安非他命等語（見本院卷第四一頁）。是被告有多次施
      用毒品前科，於案發當時尚對證人乙○○坦認確有吸食安
      非他命，則在背包內扣得之甲基安非他命，應係被告持有
      欲供其自身施用。
（六）另被告辯稱伊之國民身分證遺失一段時間，伊不知道為何
      背包內會有伊之國民身分證云云，然查，被告之國民身分
      證平日即置放在背包內，因為要向司機收錢需要經理級以
      上的人之簽名等情，業據證人乙○○於本院審理時證述明
      確，是被告之國民身分證若遺失，時常需要向司機收錢之
      被告不可能不知情；惟經本院調閱被告補發國民身分證之
      紀錄，得知被告曾於九十六年一月十日申請補發國民身分
      證，而於申請書上填載之遺失時間為九十五年十月間，此
      參臺北市文山區第二戶政事務所以九十七年三月二十六日
      北市文二戶字第０九七三０一八一八０００六函檢附之補
      領國民身分證申請書一紙在卷可證（見本院卷第二三頁、
      第二六頁），是若上開申請書上記載內容屬實，被告係於
      國民身分證遺失逾三個月後始向戶政機關補發新的國民身
      分證，中間長達三個月時間被告均任由其國民身分證處於
      遺失狀態而不予處理，實難以想像，亦與被告於九十七年
      二月二十一日檢察官訊問時供稱：伊之身分證遺失一段時
      間，遺失之後不到一個月伊就去申請補發等語（見九十六
      年度偵字第一八一六０號卷第三六頁）不符。且被告係在
      本案案發後之九十六年一月十日始至戶政機關申請補發國
      民身分證，而填寫之遺失時間為本案案發前之九十五年十
      月間，則被告亦有刻意營造國民身分證在案發前即已遺失
      之假象，欲脫免其持有毒品之罪責。
（七）綜上所述，被告所辯無非推諉卸責之詞，不足採信，本件
      事證明確，被告持有第二級毒品之犯行，堪以認定，應依
      法應科。
三、核被告所為，係犯毒品危害防制條例第十一條第二項之持有
    第二級毒品罪。被告前因誣告案件，經本院以九十五年度簡
    字第一二一六號判決判處有期徒刑三月確定，嗣於九十五年
    七月十八日易科罰金執行完畢等情，有臺灣高等法院被告前
    案紀錄表在卷可證，其於有期徒刑執行完畢後五年內故意再
    犯本案有期徒刑以上之罪，為累犯，應依刑法第四十七條第
    一項規定加重其刑。爰審酌被告於犯後猶飾詞卸責，不知悔
    改，犯後態度不佳，暨其品行、智識程度、犯罪手段、目的
    等一切情狀，量處如主文所示之刑，並諭知易科罰金之折算
    標準。又被告犯本案之時間係在九十六年四月二十四日之前
    ，依中華民國九十六年罪犯減刑條例第二條第一項第三款規
    定，應減其宣告刑二分之一，故減處如主文所示之刑，並諭
    知易科罰金之折算標準。扣案之第二級毒品甲基安非他命五
    包（不含包裝袋，淨重零點二五公克，驗餘淨重零點二一公
    克），係毒品危害防制條例第二條第二項第二款所規定之第
    二級毒品，均應依同條例第十八條第一項前段規定沒收銷燬
    之；包裝上開甲基安非他命之空包裝袋五個，有防止毒品裸
    露、逸出及潮濕之功用，並便於攜帶使用，與置放甲基安非
    他命之鐵盒一個，均屬被告所有供犯本罪所用之物，爰均依
    刑法第三十八條第一項第二款之規定宣告沒收。至於扣案之
    吸食器一組，尚非屬專供施用毒品所用之器具，亦非本案被
    告犯本案持有毒品罪所用之物，更非違禁物，本院無從宣告
    沒收，公訴人聲請併予沒收，尚有誤會，附此敘明。
據上論斷，應依刑事訴訟法第二百八十四條之一、第二百九十九
條第一項前段，毒品危害防制條例第十一條第二項、第十八條第
一項前段，刑法第十一條前段、第四十七條第一項、第四十一條
第一項前段、第三十八條第一項第二款，中華民國九十六年罪犯
減刑條例第二條第一項第三款、第七條、第九條，判決如主文。
本案經檢察官王志超到庭執行職務。
中    華    民    國    97    年    7     月    31    日
                    刑事第一庭  法  官  劉素如
上正本證明與原本無異。
如不服本判決，應於判決送達後10日內向本院提出上訴狀 (應抄
附繕本)。
                                書記官  陳育君
中    華    民    國    97    年    7     月    31    日
附錄本案論罪法條：
毒品危害防制條例第11條
持有第一級毒品者，處 3 年以下有期徒刑、拘役或新臺幣 5 萬
元以下罰金。
持有第二級毒品者，處 2 年以下有期徒刑、拘役或新臺幣 3 萬
元以下罰金。
持有專供製造或施用第一、二級毒品之器具者，處 1 年以下有期
徒刑、拘役或新臺幣 1 萬元以下罰金。
持有毒品達一定數量者，加重其刑至二分之一，其標準由行政院
定之。
毒品危害防制條例第18條
查獲之第一、二級毒品及專供製造或施用第一、二級毒品之器具
，不問屬於犯人與否，均沒收銷燬之；查獲之第三、四級毒品及
製造或施用毒品之器具，無正當理由而擅自持有者，均沒入銷燬
之。但合於醫藥、研究或訓練之用者，得不予銷燬。
前項合於醫藥、研究或訓練用毒品或器具之管理辦法，由法務部
會同行政院衛生署定之。


司法院資訊處製作；財團法人民間司法改革基金會備份。
